臺灣新竹地方法院刑事裁定
110年度單聲沒字第62號
聲  請  人  臺灣新竹地方檢察署檢察官
被      告  郭王財




上列聲請人聲請單獨宣告沒收違禁物案件（110年度聲沒字第81
號，偵查案號：109年度毒偵字第1761號），本院裁定如下：
    主  文
扣案之第二級毒品甲基安非他命壹包（驗餘淨重零點零壹陸公克
）沒收銷燬；扣案之毒品器具（吸食器）壹組，沒收之。
    理  由
一、按違禁物得單獨宣告沒收，查獲之第一級、第二級毒品及專
    供製造或施用第一級、第二級毒品之器具，不問屬於犯罪行
    為人與否，均沒收銷燬之，刑法第40條第2項及毒品危害防
    制條例第18條第1項前段分別定有明文。次按，供犯罪所用
    、犯罪預備之物或犯罪所生之物，屬於犯罪行為人者，得沒
    收之，刑法第38條第2項前段定有明文。末按，刑法第38條
    第2項、第3項之物、第38條之1第1項、第2項之犯罪所得，
    因事實上或法律上原因未能追訴犯罪行為人之犯罪或判決有
    罪者，得單獨宣告沒收，刑法第40條第3項亦有明文。
二、本件聲請意旨略以：新竹縣政府警察局竹北分局於民國109
    年9月17日上午6時52分許，在新竹縣○○市○○路0段00號中正
    國小前，查獲被告郭王財涉犯施用及持有第二級毒品案件，
    業經臺灣新竹地方檢察署檢察官以109年度毒偵字第1761號
    為不起訴處分確定，有該處分書在卷足稽。惟查扣案之第二
    級毒品甲基安非他命1包(毛重0.20公克)係違禁物；安非他
    命吸食器1組，為被告所有且供犯罪所用之物，請依首揭法
    條規定宣告沒收銷燬及沒收等語。
三、查被告郭王財涉犯施用及持有第二級毒品之行為，因被告郭
    王財業於109年10月30日死亡，經臺灣新竹地方檢察署檢察
    官於109年11月24日以109年度毒偵字第1761號為不起訴處分
    確定等情，有上揭案號之不起訴處分書1份在卷足稽。
　　而被告於109年9月17日為警查獲時所扣得甲基安非他命1包
    （保管字號：110年度安保管字第269號，扣押物品清單見臺
    灣新竹地方檢察署109年度毒偵字第1761號卷第88頁），經
    送台灣尖端先進生技醫藥股份有限公司毒品原物鑑定實驗室
    鑑定結果為：送驗檢體外觀：白色結晶、毛重0.2公克、淨
    重0.018公克、使用量0.002公克、剩餘量0.016公克、定性
    檢驗結果：甲基安非他命（Methamphetamine），有台灣尖
    端先進生技醫藥股份有限公司毒品原物鑑定實驗室109年9月
    30日毒品證物鑑定分析報告1份附卷可稽（見臺灣新竹地方
    檢察署109年度毒偵字第1761號卷第92頁），且經被告於警
    詢及偵訊時供承在卷（見臺灣新竹地方檢察署109年度毒偵
    字第1761號卷第12至13、58至58頁反面），復參以被告為警
    採尿送檢驗結果亦呈現安非他命、甲基安非他命陽性反應，
    有台灣尖端先進生技醫藥股份有限公司109年9月30日出具之
    濫用藥物檢驗報告及新竹縣政府警察局分局毒品犯罪嫌疑人
    尿液採驗作業管制紀錄各1份附卷可佐（見臺灣新竹地方檢
    察署109年度毒偵字第1761號卷第77至78頁），堪認前揭扣
    案物品係第二級毒品甲基安非他命，屬違禁物。
　　另扣案之毒品器具（吸食器）1組（保管字號：110年度保管
    字第946號，扣押物品清單見臺灣新竹地方檢察署109年度毒
    偵字第1761號卷第95頁），係被告所有且供施用毒品所用之
    物，業據被告於警詢及偵訊時供承在卷（見臺灣新竹地方檢
    察署109年度毒偵字第1761號卷第12至13、58至58頁反面）
    ，自應依刑法第38條第2項前段之規定宣告沒收。從而聲請
    人聲請單獨宣告沒收銷燬該扣案之第二級毒品甲基安非他命
    1包（扣除鑑驗用罄部分）及聲請沒收該扣案之毒品器具（
    吸食器）1組，揆諸前揭說明，核無不合，應予准許。
四、末按甲基安非他命（Methamphetamine）及安非他命（Amphe
    tamine）均屬安非他命類之中樞神經興奮劑，且安非他命及
    甲基安非他命之俗名通常混用，而一般用語之習慣，亦未詳
    加區分安非他命與甲基安非他命。而國內緝獲之安非他命藥
    物，多為甲基安非他命；施用安非他命後，尿液中僅可檢出
    安非他命，此觀諸行政院衛生署管制藥品管理局（現改制為
    衛生福利部食物藥品管理署）93年12月22日管檢字第093001
    2251號、95年7月7日管檢字第0950007209號函釋自明。是依
    卷附台灣尖端先進生技醫藥股份有限公司109年9月30日出具
    之濫用藥物檢驗報告1紙（見臺灣新竹地方檢察署109年度毒
    偵字第1761號卷第77頁），本案被告於歷次陳述中所指之「
    安非他命」，及扣押物品清單關於「安非他命」之記載，應
    均係「甲基安非他命」之誤，附此敘明。
五、爰依刑事訴訟法第220條、第455條之36第2項，毒品危害防
    制條例第18條第1項前段，刑法第11條、第38條第2項、第40
    條第2項、第3項，裁定如主文。　　　　　　　　
中　　華　　民　　國　　110 　年　　10　　月　　 29　日
                  刑事第八庭   法　官　林哲瑜
以上正本證明與原本無異。　　　　　　　　　
如不服本裁定，應於裁定送達後5日內向本院提出抗告狀。
中　　華　　民　　國　　110 　年　　11　　月　　5 　　日
　　　　　　　　　             書記官  曾柏方